【裁判字號】    89,易,1303
【裁判日期】    900629
【裁判案由】    傷害
【裁判全文】
臺灣新竹地方法院刑事判決                        八十九年度易字第一三三號
    公  訴  人  臺灣新竹地方法院檢察署檢察官
    被      告  丙○○
右列被告因傷害案件，經檢察官提起公訴（八十九年度偵緝字第二四八號），本院判
決如左：
    主    文
丙○○傷害人之身體，累犯，處拘役貳拾日，如易科罰金，以佰元折算壹日。
    事    實
一、丙○○於民國八十三年間因違反麻醉藥品管理條例案件，經最高法院判處有期徒
    刑五年五月確定，並於八十八年四月二十四日因縮短刑期假釋期滿執行完畢。緣
    丙○○與乙○○（現改名為吳家蓁）係點頭之交，八十九年一月九日晚間九時四
    十分許，丙○○在新竹縣竹東鎮東林橋育樂公園口林清河開設之海產店消費，適
    見乙○○在旁邊不知名之牛肉麵攤飲食，便前往該牛肉麵攤與之交談，言談中丙○○提及其女友曾外出與乙○○之弟一起看電影，乙○○認係丙○○之女友亂說
    話，二人因此發生爭執，丙○○即拍桌子並返回海產店之座位，乙○○旋至海產
    店丙○○桌旁質之為何要拍她桌子，丙○○乃基於傷害之犯意，打乙○○臉部一
    巴掌，致其受有鼻部流血之傷害。
二、案經乙○○訴由新竹縣警察局竹東分局報請臺灣新竹地方法院檢察署檢察官偵查
    起訴。
    理    由
一、訊據被告丙○○固不否認有於前揭時、地因其女友之事，而與告訴人乙○○發生
    爭執，並看到告訴人乙○○流鼻血等情，惟矢口否認有何傷害犯行，辯稱：伊未
    出手打告訴人乙○○云云。然查，右揭事實業據告訴人乙○○指述甚堅，並經證
    人即告訴人之阿姨林美蘭於警訊中證述在卷，被告雖辯稱證人林美蘭當時並未在
    場，惟同日與被告齊赴海產店消費之友人林煥郎就告訴人送醫經過情形亦證稱：
    「‧‧我看到被害人臉上流血，他們的阿姨說要叫救護車，因為我沒帶手機，所
    以我就騎摩托車回家，打電話叫梁大哥來，這梁大哥是他們姊妹其中一人的男朋
    友‧‧」（見本院九十年一月二日訊問筆錄），足認證人林美蘭當時確實在場，
    其所為之證言，堪可採信；再者，被告自承：「他們（即告訴人乙○○、甲○○
    ）被打完後，（我）就離開了，我跟證人林煥郎打招呼說，你幫我留意看他們傷
    到什麼情形，送到哪家醫院再告訴我」（見本院九十年一月二日訊問筆錄），衡
    情度理，被告與告訴人乙○○僅係點頭之交，且剛發生爭執，倘告訴人乙○○所
    受之傷害與被告無涉，何以被告於離去海產店時尚囑咐友人林煥郎，請其協助留
    意告訴人之傷勢及所送醫院。綜合上開各情，被告確有傷害告訴人乙○○，使其
    受到鼻部流血之情事，已屬無疑。至證人林煥郎雖證稱並未看到被告毆打告訴人
    乙○○，然其係被告之友，受邀同赴海產店消費，且其就事件發生始末然與被告
    傷人與否無關之情節，包括：不詳姓名之二位男子進入前開海產店後用客家話說
    ：「幹什麼」、說要叫救護車之人係告訴人之阿姨、其打電話所找之梁大哥與告
    訴人之關係等，均證述甚詳（見九十年一月二日訊問筆錄），並綜合前揭事證，
    足認證人林煥郎對於被告有無出手傷人此一重要之點所為之證言，應係維護被告
    之詞，不足採信。另證人即海產店老闆林清河既證稱當時伊在吵菜，沒注意看被
    告是否打告訴人乙○○（見偵查卷第三十四頁、九十年一月二日訊問筆錄），則
    其所言，自不能遽為被告有利或不利之認定。綜上，本案事證已臻明確，被告犯
    行洵堪認定。
二、核被告所為係犯刑法第二百七十七條第一項之普通傷害罪。又被告於八十三年間
    因違反麻醉藥品管理條例案件，經最高法院判處有期徒刑五年五月確定，並於八
    十八年四月二十四日因縮短刑期假釋期滿執行完畢，五年以內再犯本件有期徒刑
    以上之罪，為累犯，依刑法第四十七條規定加重其刑。爰審酌被告因細故而與告
    訴人乙○○發生爭執，進而毆打告訴人一巴掌，且犯罪後猶飾詞狡辯，實有非是
    ，爰審酌犯罪動機、犯罪手段、情節及所生危害等一切情狀，酌予量處如主文所
    示之刑。惟被告行為後，刑法第四十一條業於九十年一月四日修正為「犯罪重本
    刑為五年以下有期徒刑以下之刑之罪，而受六月以下有期徒刑或拘役之宣告，因
    身體、教育、職業、家庭之關係或其他正當事由，執行顯有困難者得以一元以上
    三元以下折算一日，易科罰金。但確因不執行所宣告之刑，難收矯正之效或難以
    維持法秩序者，不在此限。」「併合處罰之數罪，均有前項情形，其應執行之刑
    ，逾六月者，亦同。」並於同年月十日公佈施行，於同年月十二日生效，比較新
    舊法之規定，以變更後之新法對被告有利，依刑法第二條第一項前段之規定，自
    應適用裁判時之新法，爰併諭知易科罰金之折算標準。
三、公訴意旨另以：八十九年一月九日晚間九時四十分許，丙○○在林清河開設之海
    產店打告訴人乙○○臉部一巴掌後，嗣有二名年籍不詳丙○○之友人亦進入該海
    產店，丙○○即以客家話教唆該二人毆打告訴人乙○○，致其左尺股骨折，與乙○○同行之妹甲○○見狀即上前攔阻，但亦遭該二人毆打，因而受有右上臂、頭
    部瘀傷、血腫之傷害，因認被告亦涉有教唆傷害罪嫌，惟被告對此堅詞否認，辯
    稱：伊不認識該二人，亦未教唆毆打。經查：
（一）告訴人乙○○、甲○○雖均指訴該二名年籍不詳男子從海產店外走入店內時，
      被告先用手指向他們，再用手比向告訴人乙○○，且被告還用告訴人聽不懂之
      客家話說了幾句話，隨即該二名男子便衝過來毆打告訴人乙○○等語，然被告
      業已否認，而告訴人之指訴係以使被告入罪為目的，尚不得以其指訴為被告犯
      罪之唯一證據，仍必須調查其他證據證明告訴人之指訴與事實相符，始可採為
      證據，實務上已迭著有明例。
（二）依告訴人乙○○、甲○○及被告所述，渠等係各自前往位於新竹縣竹東鎮東林
      橋育樂公園口之海產店或牛肉麵攤消費，是以，渠等於右揭時地相逢，進而發
      生爭執與打一巴掌之事，純屬突發事件，從而，被告事先教唆或安排他人於前
      述海產店毆打告訴人之可能性，已可排除。
（三）證人林美蘭於警訊中雖證述看到被告打告訴人乙○○一拳後，有二位不詳姓名
      之人從路口衝進來，一進來就打，其中體型瘦高的還持椅子打告訴人乙○○，
      然並未證稱看到或聽到被告與該二名男子有何交談或用手勢比畫之情形。另據
      證人林煥郎所稱，該二名男子進來海產店後用客家話說「幹什麼」，之後便開
      始打告訴人姊妹，亦未見聞被告與該二人有何以言語交談或動作溝通之情事。
      又經本院詢以：被告與告訴人乙○○發生爭吵後，被告有無打電話通知他人前
      來，告訴人乙○○稱沒有看到，告訴人甲○○則稱是在告訴人乙○○被打之前
      看到被告打電話，但沒有聽到通話內容。綜合上述，該二名男子進入海產店時
      ，被告既未以言語交談或動作手勢與該二人比畫溝通，最近一次以電話與外界
      聯繫則是在毆打告訴人乙○○一巴掌之前，而被告從牛肉麵攤與告訴人乙○○
      發生爭執、進而在海產店揮拳相向，時間與過程均甚密接，自難推認後續該二
      名男子傷害告訴人之行為係受被告教唆所致。
（四）該二名男子在不認識告訴人且未表明來意之情形下，即進入公眾得出入之海產
      店內毆打告訴人，實非常態，況且，該二人之出現緊接在被告打告訴人乙○○
      一巴掌之後，益加突顯被告牽涉其中之可能性，惟認定不利於被告之事實，需
      依積極證據，茍積極證據不足為不利被告事實之認定時，即應為有利於被告之
      認定（最高法院三十年上字第八三六號判例參照）。綜合前述，並無證據可資
      證明被告有何公訴人所指教唆他人毆打告訴人之犯行，是以被告此部分行為與
      刑法第二十九條第一項教唆犯所定之要件有間，復查無其他積極之證據足資證
      明被告涉有此部分之犯行，本應為無罪之諭知，惟公訴人認為此部分之犯行與
      前揭論罪科刑部分有連續犯裁判上一罪之關係，故不就被告此部分之犯行另為
      無罪之諭知，併此敘明
據上論斷，應依刑事訴訟法第二百九十九條第一項前段，刑法第二條第一項前段、第
二百七十七條第一項、第四十七條、修正後第四十一條第一項前段，罰金罰鍰提高標
準條例第一條前段、第二條，判決如主文。
本案經檢察官吳金棟到庭執行職務。
中      華      民      國      九十      年      六月    二十九    日
                              臺灣新竹地方法院刑事第一庭
                                  法  官  李  珮  瑜
右正本證明與原本無異。
如不服本判決，應於判決送達後十日內向本院提出上訴狀( 應附繕本 )，上訴於臺灣
高等法院。
                                  書記官  龔  紀  亞
中      華      民      國      九十      年      六    月    二十九    日
附錄本案論罪科刑法條全文：
刑法第二百七十七條第一項：
傷害人之身體者，處三年以下有期徒刑、拘役或一千元以下罰金。


司法院資訊處製作；財團法人民間司法改革基金會備份。
